臺灣高等法院刑事裁定　　　　　　　　　96年度聲再字第66號
　　再審聲請人
　　即受判決人　甲○○
　　選任辯護人　陳博文律師
上列再審聲請人因過失傷害案件，對於本院95年度上易字第1986
號，中華民國96年1月17日第二審確定判決（臺灣臺北地方法院9
5年度易字第530號，起訴案號：臺灣臺北地方法院檢察署94年度
偵續一字第81號），聲請再審，本院裁定如下：
    主  文
再審之聲請駁回。
    理  由
一、聲請再審意旨指稱：再審聲請人即受判決人甲○○前經被訴
    涉嫌過失傷害案件（起訴案號：臺灣臺北地方法院檢察署95
    年度偵續一字第81號），經台灣台北地方法院審理結果，認
    定其犯有過失傷害罪，因而判處拘役50日，如易科罰金以銀
    元三百元及新台幣九百元折算一日（案號：95年度易字第
    530號），其不服提起上訴，經本院95年度上易字第1986號
    於民國（下同）96年1月17日判決駁回上訴確定在案。然查
    本院原確定判決，就以下重要證據漏未審酌，致有違誤：
    原確定判決未依據卷證資料，卻自行認定再審聲請人有持眼
    鏡取回紙條，因而造成告訴人受傷。其中卷附錄音帶譯本關
    於當時在場關係人之對話，均無人提及再審聲請人有持眼鏡
    搶紙條致告訴人受傷之情形；原確定判決竟率爾自行片面認
    定，顯有理由不備及重要證據漏未斟酌之違誤。再者，告訴
    人指稱再審聲請人將紙條搶回後即塞入口中吃掉，則告訴人
    何以於警員獲報到場處理時曾持紙條向警員指述再審聲請人
    有搶紙條並吞入口中吃掉，並要求警方查證是否確有再審聲
    請人所書寫之公司存在？原確定判決未審酌及此重要證據，
    顯有漏未審酌證據之情形。另查警員鄭清貴並未在場全程目
    睹見聞事發時之經過種種，僅於事發過後到場處理，則其顯
    然不具證人之適格，原審判決未察，卻參酌援用警員鄭清貴
    之證言及其所製作之工作紀錄簿作為論斷再審聲請人犯罪之
    積極證據，亦有違誤，得據為聲請再審之事由。又查告訴人
    與證人劉廣馥之先後證言存有諸多齟齬及矛盾，原確定判決
    卻未詳加說明憑採之依據，即有認定事實不依證據及判決不
    備理由之重大違誤。綜上，原確定判決漏未斟酌上開重要事
    證，致其認定事實及心證與事實完全不符，進而影響再審聲
    請人之權益，為此依據刑事訴訟法第421條之規定聲請再審
    云云。
二、刑事訴訟法第421條固規定：不得上訴於第三審法院之案件
    ，除前條規定外，其經第二審確定之有罪判決，如就足生影
    響於判決之重要證據漏未審酌者，亦得為受判決人之利益，
    聲請再審。最高法院77年度台抗字第77號裁定亦闡謂：「就
    不得上訴於第三審法院之案件，其經第二審之確定判決，如
    就足生影響於判決之主要證據漏未審酌者，得為受判決人之
    利益，依刑事訴訟法第421條之規定聲請再審。」然按「聲
    請人據以聲請再審所主張之事實及所提出之證據資料，業經
    原確定判決審理時予以審酌，並於判決理由內敘明其採捨之
    理由，此有原確定第二審判決理由縱聲請人認其所述理由過
    於簡略，亦核與漏未審酌之情形有別，自難執此認原判決對
    聲請人所提出之主張及證據資料有漏未審酌之情事。且查聲
    請人所提出之上開聲請再審之事證，縱經原確定判決審理法
    院審酌，亦未必能據以推翻原判決認定事實之基礎而改為有
    利於聲請人認定之依據者，則聲請人執此認原確定判決有漏
    未審酌重要證據情事，並據以為聲請本件再審之原因，亦核
    與刑事訴訟法第421條所定得聲請再審之法定要件不合。換
    言之，上開所謂「足生影響於判決之重要證據漏未審酌」，
    係指當事人於第二審法院判決前所提出之證物，足以影響、
    變更判決結果，而法院漏未審酌而言，如第二審判決前所提
    出之證據，經第二審法院依調查之結果，本於論理法則、經
    驗法則，取捨證據後，認定事實者，則不包括之，亦即所謂
    「有足以影響於判決之重要證據漏未審酌為理由」者，必該
    證據已經提出卻漏未審酌，且該證據確為真實，而足以據以
    認定受判決人應受無罪、或免訴、或輕於原審所認定罪名而
    後可，否則如不足以推翻原確定判決所認之罪名，而僅據以
    爭執原確定判決對證據之取捨，仍不能准許再審。
三、經查再審聲請意旨指稱：原確定判決未依據卷證資料，卻自
    行認定再審聲請人有持眼鏡取回紙條，因而造成告訴人受傷
    云云。茲查，觀諸卷附現場錄音帶譯本，僅見再審聲請人與
    告訴人及陳志南間有諸多言語上之爭執，告訴人雖未提及伊
    有手指流血受傷之情事。然查細譯原確定判決所載理由內容
    ，得知其認定再審聲請人因與告訴人相互爭奪紙條，再審聲
    請人不慎造成告訴人受有「左手受有左手背（起訴書誤載為
    左手臂）抓傷、左中指挫傷併指甲下出血等傷害」之事實，
    所採用之證據資料，乃依據告訴人經轉換為證人身份後所為
    之證言及證人劉廣馥之證詞，復佐以證人鄭清貴作證內容，
    並參酌告訴人之診斷證明書及病歷資料，綜合觀察而為之判
    斷（見原確定判決第3頁至第4頁）。關於再審意旨所稱錄音
    帶譯本該項證據資料，原確定判決並未直接採納作為認定再
    審聲請人應成立過失傷害罪之積極證據，僅是於理由欄中論
    敘研判記載稱再審聲請人應確有告訴人所稱寫二次紙條之情
    事情云云（見原確定判決第5頁倒數第13行起至第6頁倒數第
    2行止）。綜上，再審聲請意旨僅因卷附錄音帶譯本關於當
    時在場關係人之對話內容，均無人提及再審聲請人有持眼鏡
    搶紙條致告訴人受傷之情形，進而指述原確定判決有自行認
    作事實之重大違誤云云，當有誤會。
四、至再審意旨另稱告訴人既稱再審聲請人將紙條搶回後即塞入
    口中吃掉云云，用以質疑告訴人何以於警員獲報到場處理時
    ，告訴人又如何曾持紙條要求警方查證是否確有再審聲請人
    所書寫之公司存在一節？經查原確定判決乃認定再審聲請人
    先後曾分別書寫二張紙條（見判決第6頁倒數第2行），則再
    審聲請人雖曾將所書寫之第一張紙條塞入口中吞掉，因其另
    曾書寫第二張紙條，有如前述，因此原審雖一方面認定再審
    聲請人曾將所書寫之第一張紙條搶回塞入口中吞掉，另一方
    面認定告訴人曾於警方到場處理時持再審聲請人所書寫之第
    二張紙條交給警方去查證云云，原確定判決上開先後認定之
    間並無何矛盾存在至明。
五、次查證人即警員鄭清貴雖然並未於本案衝突發生當時全程在
    場目睹見聞事發時之經過種種，僅於事發過後到場處理，則
    其對於衝突事發當時之種種過程雖不具證人之適格；但查其
    對於到場後對於現場關係人彼此間之互動與作為等情之所見
    所聞，乃係其當場親自經歷之事項，則其將到場後所親自見
    聞之事項據而登載於工作紀錄簿上，該工作紀錄簿文書當屬
    於紀錄文書。綜上，警員鄭清貴上開證詞內容及所書寫製作
    之工作紀錄簿上所記載之事項，均非傳聞證據，應無疑義。
六、按告訴人、證人之陳述有部分前後不符，或相互間有所歧異
    時，究竟何者為可採，法院仍得本其自由心證予以斟酌，非
    謂一有不符或矛盾，即應認其全部均為不可採信；尤其關於
    行為動機、手段及結果等之細節方面，告訴人之指陳，難免
    故予誇大，證人之證言，有時亦有予渲染之可能；然其基本
    事實之陳述，若果與真實性無礙時，則仍非不得予以採信。
    （最高法院74年度台上字第1599號判例要旨參照）。查告訴
    人與證人劉廣馥關於當天是何人來開門等細節雖證述不一；
    但關於當天被告有使力從告訴人手中取回紙條之行為，以及
    告訴人有受傷之基本事實，告訴人與證人劉廣馥之證詞則無
    二致，自堪採信。又告訴人因此受有左手背抓傷、左中指挫
    傷併指甲下出血等傷害，復有財團法人天主教耕莘醫院92年
    3月29日診斷證明書（93年度偵字第6240號卷第33頁）、該
    醫院95年6月6日耕醫病歷字第0950060030號函所檢附之告訴
    人當日就診病歷資料附卷可考（見一審卷第62至65頁），且
    上開傷勢，亦與告訴人所述被告手持眼鏡雙手握住告訴人左
    手，使力往自己方向拉之情形相符。
七、綜上所述，本院前揭原確定判決依調查證據所得，而認定聲
    請人確有過失傷害之犯行，其證據之斟酌取捨，並無違背一
    般經驗法則及論理法則之情事；且聲請意旨所稱之再審事由
    ，並經原確定判決所摒棄不採，原確定判決已於理由中詳為
    說明敘述。且聲請人所提出之各節，不足以推翻原確定判決
    所憑以定罪之證據。故再審聲請人主觀片面認定原確定判決
    縱使未於理由內詳加指駁，因上開證據亦不足認定受判決人
    應受無罪、或免訴、或輕於原審所認定之罪名。依首揭之說
    明，自非屬重要證據漏未審酌。從而，聲請人所舉各項理由
    ，與聲請人犯罪之成立無涉，均非屬刑事訴訟法第四百二十
    一條所謂重要證據漏未審酌之再審事由。從而，其再審之聲
    請，核非有理由，應予駁回。
八、據上論斷，應依刑事訴訟法第434條第1項，裁定如主文。
中　　華　　民　　國　　96　　年　　3 　　月　　27　　日
　　　　　　　　　刑事第九庭審判長法　官  官有明
　　　　　　　　　　　　　　　　  法　官　陳世宗
　　　　　　　　　　　　　　　　  法　官　周盈文
以上正本證明與原本無異。
不得抗告。
                                  書記官　余姿慧
中　　華　　民　　國　　96　　年　　3 　　月　　27　　日
